臺灣臺中地方法院刑事判決　　　　　　　　　　　　　九十年度訴緝字第六三七號
　　公　訴　人　臺灣台中地方法院檢察署檢察官
　　被　　　告　甲○○
右被告因常業詐欺案件，經檢察官提起公訴（九十年度偵字第一二二三五號），本院
判決如左：
    主  文
甲○○幫助以意圖為自己不法之所有，以詐術使人將本人之物交付為常業，處有期徒
刑陸月，緩刑年。
    事  實
一、甲○○於民國（下同）八十八年十一月間於高雄市○○路靠近建國路之郵局，可
    預見不詳姓名之成年人無故蒐集他人之存摺、帳戶使用，將可能藉收購之存摺、
    帳戶以遂行財產上犯罪之目的，竟仍貪圖利益，容認該不詳姓名年籍之人使用其
    帳戶以遂行詐騙他人財物之犯行，而不違背其本意，將其於郵局之存摺、帳戶，
    以新台幣（下同）三千元之代價，提供不詳姓名年籍之人使用，而基於幫助不詳
    姓名年籍之成年人之不確定故意，任由他人藉以遂行犯罪。甲○○之上開帳戶，
    經由劉智煌、陳宗、李基昌、謝德龍、林勇成（均已另案由台灣台中地方法院
    審理中）共組之刮刮樂詐欺集團使用，該詐欺集團係意圖為自己不法之所有，以
    「信和實業」、「宏達投資」、「古盛科技」、「慶眾公司」、「協和公司」、
    「富成實業」、「進德科技」、「鼎新科技」、「泰崗企業」、「創際高科技」
    、「精華科技」、「郡邦科技」、「恒威控股投資公司」、「嘉信產業」、「龍
    昌科技」、「中遠控股」等公司名義，在報紙刊登及印製不實酬賓中獎活動廣告
    ，並散發、郵寄印製精美之中獎信函予不特定人，俟收信人回電查詢中獎情形，
    再告以需先繳納稅金、入會費、佣金、手續費、律師費等名義，要求以為自己中
    獎之收信人匯款至黃志杰、陳勇南、葉登穩、陳琦聰、潘玉如、甲○○等人之人
    頭帳戶後始可領取獎金，使乙○○等不特定人陷於錯誤，將會費等匯入黃志杰、
    陳勇南、葉登穩、楊順成、陳琦聰、潘玉如、甲○○等人之人頭帳戶，再由劉智
    煌等人至各提款機領取贓款，獲取不法利益，並以之為常業。嗣於八十九年九月
    二十九日，員警先查獲陳宗等人共組之刮刮樂犯罪集團，先後查扣詐欺所用之
    人頭戶行動電話三十五支、人頭帳戶存摺十三本、印妥之「恒威控股投資公司」
    等十三箱不實中獎信件，及蔡嘉駿等人頭帳戶存摺共一百十七本，再循線於同年
    十月二日，借提陳宗至台中市○○路三四九號四樓之六室，扣得黃志杰、陳勇
    南、葉登穩、楊順成、陳琦聰、潘玉如、甲○○等二十八人之人頭存款帳戶存摺
    ，復循線清理扣案帳戶，而查悉上情。
二、案經台中市警察局移送及被害人乙○○訴由桃園縣警察局中壢分局報告台灣桃園
    地方法院檢察署檢察官呈請台灣高等法院檢察署檢察長令轉臺灣臺中地方法院檢
    察署檢察官偵查起訴。
    理  由
一、訊據被告甲○○就其因貪圖利益而收受三千元之對價，交付其開立之郵局帳戶存
    摺予不詳姓名年籍人之事實於警訊、偵查及本院審理中均自白不諱，惟否認有幫
    助詐欺犯行，辯稱：當初有問對方是否要作違法之事，對方說是業務上有需要，
    不知道會被作為犯罪之用云云。經查，被告之前開帳戶係供劉智煌、陳宗、李
    基昌、謝德龍、林勇成等人，從事刮刮樂詐騙使用之匯款帳戶，且該等帳戶內於
    被告出售他人後，即有被害人因此匯款，此經被害人乙○○證述甚明，復有被害
    人乙○○之面額為七萬元之郵政國內匯票執據一份以及被告於郵局之帳戶交易明
    細表附於偵查卷內足憑。次查，劉智煌、陳宗、李基昌、謝德龍、林勇成等人
    共組之刮刮樂詐欺集團，以如事實欄所載之「恒威控股投資公司」等十餘間公司
    名義，在報紙上刊登及印製不實酬賓中獎活動廣告，並散發、郵寄印製精美中獎
    信函予不特定人，嗣經警查扣人頭戶行動電話三十五支、人頭帳戶存摺共一百五
    十八本、印妥之「恒威控股投資公司」等十三箱不實中獎信件等情，亦經陳炳宗
    於警訊中自白不諱（參臺灣臺中地方法院檢察署九十年度偵字第一一一五號卷第
    六十五頁至第六十七頁），復有搜索扣押證明筆錄可稽，足見劉智煌等人均係以
    意圖為自己不法之所有，以詐術使人將本人之物交付為常業無疑。再查，金融機
    關帳戶可供款項之存匯、提領，均係一般人在日常生活經驗所熟知之常識，如非
    係以「借人頭」之手法，欲利用他人之帳戶以詐騙財物，豈須付費使用他人之金
    融帳戶，被告為成年人，對於前揭一般生活經驗常識，豈有不知之理，其仍竟以
    三千元之代價，將金融機關帳戶提供予素不相識之不詳姓名年籍之成年人使用，
    顯見被告容認該不詳姓名年籍之人借用其帳戶以遂行詐騙他人財物之犯行，而不
    違背其本意，是渠等上開所辯不知道會遭人用以犯罪云云，顯屬卸責之詞，無足
    採信。本件事證明確，被告等犯行應堪認定。
二、本件被告等住居所雖不在台中縣、市境內，然因幫助犯（理由後述）係屬刑法上
    廣義之共犯，故與上開已提起公訴之正犯劉智煌、陳宗、李基昌、謝德龍、林
    勇成等人涉犯常業詐欺案件，為刑事訴訟法第七條第二款所稱之相牽連案件，依
    同法第六條第一項規定，本院應有管轄權，先予敘明。查案外人劉智煌、陳宗
    、李基昌、謝德龍、林勇成等人，以刮刮樂方式詐騙他人財物，所為係犯刑法第
    三百四十條常業詐欺取財罪，被告甲○○收受代價，將渠等所有金融機關帳戶提
    供詐騙集團使用，顯係基於幫助他人詐欺取財之犯意，且其所為提供帳戶予他人
    之行為亦屬刑法常業詐欺取財構成要件以外之行為，核被告所為，係犯刑法第三
    百四十條幫助以詐欺取財為常業罪。而被告以幫助他人犯罪之意思而參與犯罪構
    成要件以外之行為，為從犯，應依刑法第三十條規定，減輕其刑。爰審酌被告因
    貪圖小利，收受代價任由犯罪集團使用其郵局帳戶，使犯罪難以查緝，等同助長
    犯罪，以及被告僅出售帳戶一個、犯後態度尚稱良好等一切情狀，量處如主文所
    示之刑。再查，被告前未曾受有期徒刑之宣告，有本院被告前科紀錄及執行完畢
    日期查詢表一份附卷可稽，其既因一時貪慾圖便，短於思慮，致觸犯本案犯行，
    經此刑之教訓，當知所警惕，而無再犯之虞，本院認前開對其宣告之刑，以暫不
    執行為適當，爰宣告緩刑三年，以啟自新。
據上論斷，應依刑事訴訟法第二百九十九條第一項前段，刑法第三百四十條、第三十
條、第七十四條第一款，判決如主文。
本件經檢察官高永棟到庭執行職務。
中      華      民      國    九十一  年      一      月     二十五     日
                                臺灣臺中地方法院刑事第七庭
                                    法  官 林學晴
右正本證明與原本無異。
如不服本判決，應於判決送達後十日內向本院提出上訴狀，上訴於臺灣高等法院臺中
分院( 須附繕本 )。
                                    書記官
中    華    民    國      九十一      年       一      月     二十五    日
附錄論罪科刑法條
中華民國刑法第三百四十條
以犯第三百三十九條之罪為常業者，處一年以上七年以下有期徒刑，得併
科五萬元以下罰金。
